【裁判字號】    99,易,208
【裁判日期】    990524
【裁判案由】    違反麻醉藥品管理條例
【裁判全文】
臺灣宜蘭地方法院刑事判決               99年度易字第208號
公  訴  人  臺灣宜蘭地方法院檢察署檢察官
被      告  甲○○
上列被告因違反麻醉藥品管理條例案件，經檢察官提起公訴（85
年度偵字第3426號），本院判決如下：
    主  文
本件免訴。
    理  由
一、公訴意旨略以：被告甲○○基於概括之犯意，自民國83年7
    月6日假釋出獄起，至85年9月7日為警採尿送驗前三日內之
    某時止，連續在宜蘭縣某處非法施用化學合成麻醉藥品安非
    他命多次，嗣於85年9月7日10時30分許，為警在宜蘭縣員山
    鄉○○路80號查獲。因認被告甲○○涉犯麻醉藥品管理條例
    第13條之1第2項第4款之非法施用化學合成麻醉藥品罪嫌。
二、按案件時效已完成者，應諭知免訴之判決，並得不經言詞辯
    論為之，刑事訴訟法第302條第2款、第307條定有明文。次
    按95年7月1日修正生效施行之刑法第2條第1項規定「行為後
    法律有變更者，適用行為時之法律。但行為後之法律有利於
    行為人者，適用最有利於行為人之法律」，本件被告甲○○
    行為後，關於追訴權時效之規定已有修正，修正前刑法第80
    條係規定「追訴權，因下列期間內不行使而消滅：死刑、
    無期徒刑或十年以上有期徒刑者，二十年。三年以上十年
    未滿有期徒刑者，十年。一年以上三年未滿有期徒刑者，
    五年。一年未滿有期徒刑者，三年。拘役或罰金者，一
    年。前項期間自犯罪成立之日起算。但犯罪行為有連續或繼
    續之狀態者，自行為終了之日起算。」，修正後同法條則規
    定「追訴權，因下列期間內未起訴而消滅：犯最重本刑為
    死刑、無期徒刑或十年以上有期徒刑之罪者，三十年。犯
    最重本刑為三年以上十年未滿有期徒刑之罪者，二十年。
    犯最重本刑為一年以上三年未滿有期徒刑之罪者，十年。
    犯最重本刑為一年未滿有期徒刑、拘役或罰金之罪者，五年
    。前項期間自犯罪成立之日起算。但犯罪行為有繼續之狀態
    者，自行為終了之日起算。」，以被告甲○○所涉犯之88年
    6月2日修正前麻醉藥品管理條例第13條之1第2項第4款之罪
    （即87年5月22日生效後之毒品危害防制條例第10條第2項之
    罪）罪嫌而言，其法定最重本刑為三年以下有期徒刑，依修
    正前刑法第80條第1項第2款之規定，其追訴權時效應為十年
    ；惟若依修正後刑法第80條第1項第2款之規定，其追訴權時
    效則應為二十年，是比較新、舊法適用之結果，顯然新法並
    非較有利於被告，依前揭刑法第2條第1項之規定，關於本件
    之追效權時效，即應適用行為時法即95年7月1日修正生效施
    行前之刑法第80條之規定，即被告甲○○被訴「自83年7月6
    日起至85年9月7日為警採尿送驗前三日內某時止，連續非法
    吸用化學合成麻醉藥品安非他命，涉犯88年6月2日修正前麻
    醉藥品管理條例第13條之1第2項第4款之罪（即87年5月22日
    生效後之毒品危害防制條例第10條第2項之罪）」，其追訴
    權時效期間為十年。另有關追訴權時效之停止進行，及其期
    間、計算，亦應一體適用95年7月1日修正生效施行前刑法第
    83條之規定，合先敘明。
三、查本件經公訴人於85年9月7日開始偵查，於85年9月25日提
    起公訴，於85年10月8日繫屬本院，嗣因被告逃匿，經本院
    於86年2月4日發佈通緝，警方於86年2月11日緝獲函送本院
    （本院於86年2月18日撤銷通緝），嗣本院於86年2月13日以
    被告四肢癱瘓無法出庭為由，裁定停止訴訟程序，致審判程
    序不能開始（繼續），嗣本院於92年3月6日依87年5月22日
    生效施行之毒品危害防制條例規定，裁定被告應送勒戒處所
    觀察勒戒，惟因被告四肢癱瘓無生活自理能力，迄今未開始
    執行觀察勒戒等事實，有本案之偵查卷宗、本院刑事卷宗可
    稽。
四、依司法院大法官會議第138號解釋及最高法院82年第10次刑
    事庭會議決議，自本件開始偵查日起至通緝之前一日止、自
    緝獲日起至裁定停止訴訟之前一日止，此二期間追訴權既無
    不行使之情形，自不生時效進行之問題，扣除此項期間四月
    二十九日，及依95年7月1日修正生效施行前刑法第83條第3
    項之規定，扣除其因通緝、裁定停止致時效停止進行之期間
    二年六月後，再加計檢察官提起公訴日至本院繫屬日時效進
    行之十四日，自被告犯罪行為終了之日即85年9月7日起算，
    迄今已逾十二年六月，本案之追訴權時效，業於98年7月22
    日完成。
五、按觀察、勒戒或強制戒治處分於受處分人施用毒品罪之追訴
    權消滅時，不得執行，93年1月9日生效施行之毒品危害防制
    條例第24條之1定有明文（另95年7月1日修正生效之刑法第9
    9條亦規定「保安處分自應執行之日起逾三年未開始或繼續
    執行者，非經法院認為原宣告保安處分之原因仍繼續存在時
    ，不得許可執行；逾七年未開始或繼續執行者，不得執行。
    」）。本件被告施用毒品罪之追訴權時效既已消滅，則依上
    開規定，本院所為之前揭觀察、勒戒處分已不得執行，且亦
    不得再予追訴，爰依刑事訴訟法第302條第2款、第307條規
    定，不經言詞辯論，逕為諭知免訴之判決。
六、據上論斷，應依刑事訴訟法第302條第2款、第307條判決如
    主文。
中    華    民    國    99    年    5     月    24    日
                  刑事第二庭法  官  劉家祥
以上正本證明與原本無異。
如不服本判決應於收受本判決後10日內向本院提出上訴書狀，並
應敘述具體理由。若未敘述理由者，應於上訴期間屆滿後20日內
向本院補提理由書狀（均須按他造當事人之人數附繕本）。
                            書記官  葉書毓
中    華    民    國    99    年    5     月    24    日

司法院資訊處製作；財團法人民間司法改革基金會備份。
